【裁判字號】    95,上易,843
【裁判日期】    950621
【裁判案由】    詐欺
【裁判全文】
臺灣高等法院刑事判決              95年度上易字第843號
上  訴  人  即被  告  甲○○男49歲（民國45年7月15日生）
                    （現因另案於臺灣雲林監獄執行，並寄押
上列上訴人因詐欺案件，不服台灣桃園地方法院94年度易緝字第
79號，中華民國95年1月23日第一審判決（起訴案號：台灣桃園
地方法院檢察署90年度偵字第16140號），及移送併辦（91年度
偵字第13292號、第21319號、91年度他字第1865號、95年度偵字
第9305號）提起上訴，本院判決如下：
    主  文
原判決撤銷。
甲○○連續意圖為自己不法之所有，以詐術使人將本人之物交付
，處有期徒刑肆年。
    事  實
一、甲○○曾因竊盜案件，經原審法院於81年1月24日以80年度
    易字第1779號判決判處有期徒刑3年2月，而於81年3月6日確
    定；嗣因贓物案件，經臺灣士林地方法院於81年2月18日以
    80 年度易字第1962號判決判處有期徒刑1年6月，而於81年4
    月6日確定；再因妨害兵役、違反槍砲彈藥刀械管制條例等
    案件，經原審法院於84年5月26日以84年度訴緝字第93號、
    84 年度易緝字第110號判決判處有期徒刑1年、8月，定應執
    行有期徒刑1年6月，並經本院於84年10月11日以84年度上訴
    字第4650號駁回上訴確定；又因竊盜案件，經臺灣新竹地方
    法院於84年5月2日以84年度易字第1039號判決判處有期徒刑
    6月，並經本院於84年7月26日以84年度上易字第3048號駁回
    上訴確定，上開三案定應執行有期徒刑2年；復因竊盜案件
    ，經原審法院於85年5月24日以85年度訴字第459號判決判處
    有期徒刑3年8月，並於85年8月12日確定。上開案件經接續
    執行，於88年11月28日縮短刑期假釋出監，尚未執行完畢（
    不構成累犯）。
二、甲○○基於詐欺之概括犯意，意圖為自己不法之所有，連續
    為下列之詐欺行為：(一)於90年8月24日上午9時許，在桃園縣
    平鎮市○○路392巷1弄21號，向丁○○佯稱伊為桃園縣平鎮
    市東安里里長戴珮宜派任之調查人員，經訪談查知丁○○在
    龍岡郵局存有新台幣（下同）900,000元，即鼓吹丁○○將
    該筆款項轉存到利率較高之萬泰商業銀行中壢分行，丁○○
    遂聽從甲○○之建議將郵局內之存款全數提領現金後，由甲○○偕同丁○○及其妻丙○○至萬泰商業銀行中壢分行開立
    帳號：000-00-00000-0-0號之帳戶，並將上開提領之現金90
    0,000元存入，丁○○於開戶同時，領得提款卡1張及密碼單
    1紙，甲○○即對丁○○佯稱該張卡片純屬紀念性質，沒有
    用處，致丁○○信以為真，遂由丁○○將該提款卡及所附之
    密碼單各1份交付予甲○○，甲○○取得該提款卡後，旋自
    90年8月24日至同年月30日止，持上開丁○○之提款卡，於
    附表一所示之時間，分25次接續將前揭提款卡插入附表所示
    地點及提款機，並均鍵入密碼，再鍵入附表所示交易金額，
    使代表附表一所示銀行或郵局辦理自動提款之該提款機以密
    碼正確而陷於錯誤，認其係有正當權源之持卡人，而分別交
    付附表所示之交易金額，或依其指示，將附表一所示之交易
    金額轉入甲○○指定之帳戶內，甲○○連續以此不正方法，
    合計詐得899,800元（另有跨行提領或轉帳手續費用計142元
    ），供己花用。嗣經丁○○與桃園縣平鎮市東安里里長戴珮
    宜聊天告知此事，戴珮宜發覺有異並向萬泰商業銀行中壢分
    行查詢後，始悉上情。(二)於90年12月間，獲知乙○○在郵局
    有大筆存款，即刻意接近乙○○，並以花旗商業銀行桃園分
    行之美金定期存款有較高利息為詐術，使乙○○陷於錯誤，
    而於民國90年12月18日，帶同乙○○前往花旗桃園分行辦理
    美金定存，並趁乙○○在前揭分行託收票據未交換及辦理換
    匯前，僅能先申請新台幣活期存款帳號0000000000號之帳戶
    並申請提款卡時，趁機刺探提款密碼後，再於同年月下旬某
    日，在桃園縣大溪鎮南興里22鄰西尾71號乙○○住處，竊取
    前揭提款卡及印章（上有記載提款卡密碼）後，接續自90年
    12月21日起至同年月25日止，分78次持該竊得之提款卡，在
    桃園縣桃園市富邦商業銀行等多處自動櫃員機前，插入該提
    款卡並鍵入密碼，使該等自動櫃員機之辨識系統陷於錯誤，
    認其係有正當權源之持卡人之不正方法，分別自該等自動櫃
    員機跨行提領現金，每次提領之詳細時間及提領金額如附表
    二所示，共計得款新台幣150萬元。
三、案經桃園縣政府警察局平鎮分局報請臺灣桃園地方法院檢察
    署檢察官偵查起訴〔上開(一)部分〕，及由台灣桃園地方法院
    檢察署函送本院併辦審理〔上開(二)部分〕。
    理  由
一、訊據上訴人即被告甲○○對上開犯罪事實二、(一)部分之犯行
    坦承不諱，並經被害人丁○○及其妻丙○○分別於警詢、偵
    查及原審調查時指述歷歷，且有證人戴珮宜於原審調查時證
    述明確，復有萬泰商業銀行綜合存款存摺交易明細、萬泰商
    業銀行94年11月7日泰中壢字第09401250233號函及其所附之
    跨行轉帳交易查詢、存款明細所示意義各1份在卷可稽，是
    被告此部分之自白核與事實相符，堪以採信。又上開犯罪事
    實二、(二)部分之犯行，訊據被告除否認有竊取被害人乙○○
    之花旗銀行之提款卡及印章，辯稱係伊陪同乙○○至花旗銀
    行桃園分行辦卡時經銀行小姐將卡交給伊等語外，餘均坦承
    不諱。查被告係在乙○○辦卡完成後，於90年12月下旬某日
    ，在桃園縣大溪鎮南興里22鄰西尾71號乙○○之住處，竊取
    乙○○之上開提款卡及印章（上載有提款卡密碼），已據乙○○於警詢時指訴甚詳。按向花旗銀行桃園分行申辦存款帳
    戶及提款卡者係乙○○，花旗銀行桃園分行承辦人於辦理完
    成後，必將存款帳戶存摺及提款卡交付乙○○，絕無可能將
    提款卡交予第三人之被告，被告所辯係銀行小姐將乙○○之
    提款卡交付於伊，明顯違背經驗法則，不足採信，上開提款
    卡，應係其所竊取無疑，並有花旗銀行桃園分行支票存款/
    活期存款帳戶交易概要（即附表二）及被告詐領存款之監視
    錄影帶翻拍照片各1份附偵查卷可稽，此部分之犯行，亦甚
    明確。
    綜上所述，本件被告犯罪事證明確，其犯行均堪認定。
二、核被告就上開犯罪事實二、(一)部分所為，係犯刑法第339條
    第1項之詐欺罪、第339條之2第1項之以不正方法由自動付款
    設備取得他人之物罪。被告多次以不正方法由自動付款設備
    取得他人之物之行為，時間密接，各該舉動間之獨立性甚為
    薄弱，依一般社會健全觀念難以強行分離，且均係侵害同一
    被害人之法益，應認係基於單一犯意接續為之，為接續犯，
    公訴人認此部分之犯行係連續犯，應屬誤會。再被告所犯以
    詐術向被害人丁○○詐得其所有之萬泰商業銀行中壢分行帳
    號000-00-00000-0-0號提款卡及密碼單之詐欺罪之目的，在
    於嗣後得以持該提款卡依密碼單上所示之密碼，提領丁○○
    上開帳戶內之金錢，從而，被告所犯之詐欺罪及以不正方法
    由自動付款設備取得他人之物罪間，有方法與結果之牽連關
    係，為牽連犯，應從一重以詐欺罪論處。又被告就上開犯罪
    事實二、(二)部分所為，係犯刑法第339條第1項之詐欺罪，第
    339條之2第1項之以不正方法由自動付款設備取得他人之物
    罪。其多次以不正方法由自動付款設備取得他人之物之行為
    ，為接續犯（理由同上所述），移送併辦意旨認係連續犯，
    尚有誤會。又被告竊取被害人乙○○之花旗銀行提款卡及印
    章，係犯刑法第320條第1項之竊盜罪，其竊取提款卡及印章
    之目的，在於嗣後持以提領被害人乙○○之帳戶內存款，所
    犯竊盜罪與以不正方法由自動付款設備取得他人之物罪間，
    有方法結果之牽連關係，為牽連犯，應從一重之詐欺罪論處
    。被告上開犯罪事實二、(一)及(二)兩次之詐欺犯行，其犯罪時
    間緊接，主要手段相同（僅在行詐之過程中，第1次係詐取
    被害人丁○ ○之提款卡，第2次係竊取被害人乙○○之提款
    卡及印章有所不同，然其二次詐欺均係以向被害人佯稱將其
    原來之存款移存至另一銀行可獲較高之利息為詐術致被害人
    誤信為真而照辦，嗣再以不法方法取得被害人之提款卡，由
    自動付款設備取得被害人之款項），觸犯構成要件相同之罪
    ，顯係基於概括之犯意所為，為連續犯，應依刑法第56條之
    規定，以一罪論並加重其刑。又上開犯罪事實二之(二)部分之
    犯行，雖未經檢察官起訴，惟因此部分犯行與上開已起訴之
    犯罪事實二之(一)部分有連續犯裁判上一罪之關係，應為起訴
    效力所及，本院自得合一審判。
三、原審以被告犯罪事實二之(一)部分犯行事證明確予以論科，固
    非無見，惟查原審就被告所為犯罪事實二之(二)部分之犯行，
    認與犯罪事實二之(一)部分犯行無連續犯裁判上一罪之關係，
    而將此部分退回檢察官另行偵辦，尚有未當，（此部分嗣已
    由台灣桃園地方法院檢察署函送本院併案審理）。被告上訴
    意旨以原審量刑過重云云，惟量刑為法院依職權審酌之事項
    ，經查原審已審酌被告前受有期徒刑之執行，於假釋中，不
    知悔改再犯本罪，及本件犯罪之動機、手段，又對老人行詐
    鉅款迄未償還及犯後坦承犯行等一切情狀，而量處有期徒刑
    三年，難認有何不當，其上訴為無理由。惟原審判決既有上
    述可議之處，仍屬無可維持，應由本院予以撤銷改判。查被
    害人丁○○係12年3月19日生，於案發時年滿78歲，並無職
    業，且不識字等情，有被害人丁○○之偵訊（調查）筆錄在
    卷可參；又被害人乙○○係11年1月5日出生，於案發時年滿
    79歲，無職業，有偵訊（調查筆錄）在卷可稽。按刑罰之目
    的在於使受刑人改悔向上順利回歸社會，倘認受刑人有悛悔
    實據者，得許其假釋出獄，此乃假釋制度之設立目的，而被
    告於案發時，甫於88年11月18日自事實欄一所載前案執行中
    ，假釋出監，再因侵占案件執行拘役50日，於89年1月7日出
    監，此有本院被告全國前案紀錄表與台灣桃園地方法院檢察
    署刑案資料查註紀錄表各1份存卷可按，本應善用假釋制度
    之目的，於出監後改過向上，且被告時年僅45歲，仍值青壯
    之年，尚得努力回歸社會從事正當職業以謀生，惟被告竟不
    思悔過，仍趁被害人丁○○及乙○○均智識淺薄、年事已高
    ，致誤信被告之言，將其原在金融機關之存款移存至另一銀
    行可獲較高利息，而在移存後即以不法方法取得被害人之提
    款卡再利用自動付款設備詐領存款，被害人丁○○被詐領近
    90萬元，而被害人乙○○則被詐領150萬元，使被害人賴以
    安養晚年之金錢遭受重大損失。被告此等利用被害人年老無
    知詐取財物，其犯罪動機及手法至為惡劣。雖被告犯後坦承
    詐欺犯行，然迄今仍未償還被害人被詐領之金錢等一切情狀
    ，本院審酌上情，從重量處如主文第二項所示之刑，以資懲
    儆。
據上論斷，應依刑事訴訟法第369條第1項前段、第364條、第299
條第1項前段，刑法第339條第1項、第339條之2第1項、第320條
第1項、第55條、第56條，罰金罰鍰提高標準條例第1條前段，判
決如主文。
本案經檢察官黃東焄到庭執行職務。
中    華    民    國    95    年    6     月    21    日
                  刑事第一庭審判長法  官  蔡長溪
                                  法  官  陳祐治
                                  法  官  陳春秋
以上正本證明與原本無異。
不得上訴。
                                  書記官  周月琴
中    華    民    國    95    年    6     月    21    日
附錄本件論罪科刑法條全文：
中華民國刑法第320條第1項
意圖為自己或第三人不法之所有，而竊取他人之動產者，為竊盜
罪，處五年以下有期徒刑、拘役或五百元以下罰金。
第339條
意圖為自己或第三人不法之所有，以詐術使人將本人或第三人之
物交付者，處五年以下有期徒刑、拘役或科或併科一千元以下罰
金。
以前項方法得財產上不法之利益或使第三人得之者，亦同。
前二項之未遂犯罰之。
第339條之2
意圖為自己或第三人不法之所有，以不正方法由自動付款設備取
得他人之物者，處三年以下有期徒刑、拘役或一萬元以下罰金。
以前項方法得財產上不法之利益或使第三人得之者，亦同。


司法院資訊處製作；財團法人民間司法改革基金會備份。
